臺灣士林地方法院刑事判決
111年度訴字第63號
公  訴  人  臺灣士林地方檢察署檢察官
被      告  劉承翔


選任辯護人  黃鈵淳律師
上列被告因違反槍砲彈藥刀械管制條例案件，經檢察官提起公訴
（110年度偵字第8782號、110年度偵字第8783號），本院判決如
下：
    主  文
劉承翔未經許可，製造非制式手槍，未遂，處有期徒刑壹年肆月
，併科罰金新臺幣參萬元，罰金如易服勞役，以新臺幣壹仟元折
算壹日。扣案如附表所示之物，均沒收。
    事  實
一、劉承翔明知未經中央主管機關內政部許可，不得非法製造具
    殺傷力之槍枝、子彈，竟基於非法製造非制式手槍、子彈之
    犯意，先於民國109年3、4月間，在露天拍賣、YAHOO拍賣等
    網路購物平台，以及臺北市、新北市一帶模型玩具店、五金
    行，購買模型槍、模型彈殼、無縫鋼管、底火火藥、空包彈
    、銅管切割器、攻牙夾具、電鑽等改造工具，並透過網路學
    習槍械製作相關知識，於109年8月間某時許，在臺北市○○區
    ○○街00號4樓住處，以老虎鉗、攻牙夾具套在鋼管上製作螺
    牙，再將之替換模型槍之未貫通槍管，並以統套與電鑽，於
    模型槍上製作撞針孔，再將撞針彈簧鎖上下鎖螺絲，另替換
    模型槍內擊錘彈簧，以此方式著手製造如附表編號1所示之
    非制式手槍1枝（下稱本案手槍），惟因撞針斷裂不具殺傷
    力而未遂。另又將22公厘空包彈，以銅管切割器切割為19公
    厘，並將空包彈彈頭擠壓入內達完全密合，以此方式製作如
    附表編號5所示之非制式彈頭3顆（下稱本案彈頭，並與本案
    手槍合稱本案槍彈），亦因無殺傷力而未遂。嗣警於109年9
    月14日14時55分許，持臺灣臺北地方法院搜索票搜索前開住
    處及新北市○○區○○○路000巷00弄00號，扣得如附表所示之物
    ，始悉上情。
二、案經新北市政府警察局刑事警察大隊報告臺灣臺北地方檢察
    署呈請臺灣高等檢察署檢察長令轉臺灣士林地方檢察署檢察
    官偵查起訴。
    理  由
壹、證據能力
    按被告之自白，非出於強暴、脅迫、利誘、詐欺、疲勞訊問
    、違法羈押或其他不正之方法，且與事實相符者，得為證據
    ，刑事訴訟法第156條第1項定有明文。本件被告劉承翔於警
    詢、偵訊、本院審判中所為不利於己之陳述，並無出於強暴
    、脅迫、利誘、詐欺、疲勞訊問、違法羈押或其他不正之方
    法，亦非違反法定障礙事由經過期間不得訊問或告知義務之
    規定而為，依刑事訴訟法第156條第1項、第158條之2規定，
    應認均有證據能力。至於本判決所引用之非供述證據部分，
    與本案均有關連性，亦無證據證明係實施刑事訴訟程序之公
    務員以不法方式所取得，依刑事訴訟法第158條之4之反面解
    釋，當有證據能力，復於本院審理時，提示並告以要旨，使
    檢察官及被告、辯護人充分表示意見，自得為證據使用。
貳、實體部分
一、認定犯罪事實所憑之證據及理由
　　上揭事實，業據被告於警詢、偵查，以及本院審理時，均坦
    承不諱（見偵25509卷第10-11、86-88頁、訴字卷第117頁，
    本判決所引卷宗簡稱均如附件卷宗標目所示），且有數位證
    物勘察採證同意書暨被告手機擷圖3張（見偵25509卷第68、
    69頁）、新北市政府警察局槍枝初步檢視報告表（見偵2550
    9卷第53-59頁）、內政部警政署刑事警察局110年1月22日刑
    鑑字第1098004713號鑑定書（見偵8361卷第27-35頁）、110
    年7月6日刑鑑字第1100057515號鑑定書（見偵8782卷第27-3
    0頁）、110年5月26日刑偵五字第1103400272號鑑驗通知書
    （見偵8782卷第21-25頁）、110年10月21日刑鑑字第110005
    2113號鑑定書（見審訴字卷第153頁）、內政部110年2月5日
    內授警字第1100104825號函（見偵8361卷第25頁）各1份、
    新北市政府警察局刑事警察大隊搜索扣押筆錄、扣押物品目
    錄表各2份（見偵25509卷第27-32、35-39頁）在卷可稽，並
    有如附表所示之扣案物暨照片17張（見偵25509卷第63-67頁
    ）可佐，堪認被告之任意性自白與事實相符，從而本件事證
    明確，應依法論科。
二、論罪
　㈠按槍砲彈藥刀械管制條例第7條於109年6月10日修正公布，並
    於109年6月12日施行。經查，被告雖於109年3、4月間陸續
    自網路購物平台、玩具店、五金行購買零件，惟購入零件僅
    係為改造槍枝而為之預備行為，尚非製造槍枝之構成要件行
    為。故被告於109年8月間著手本件製造犯行，應適用新修正
    之槍砲彈藥刀械管制條例規定，不生新舊法比較之問題。
　㈡按槍砲彈藥刀械管制條例第7條第1項之製造槍枝罪，及同條
    第5項（現行法第6項）之製造槍枝未遂罪，在處罰其製造行
    為，行為人主觀上有製造具有殺傷力槍枝之犯意，客觀上又
    未受許可而著手製造，即成立犯罪，至於製造行為是否完成
    ，則屬既遂、未遂問題（最高法院96年度台上字第5523號判
    決意旨參照）。而所謂製造行為，除初製者外，尚包括改造
    、組合、混合、化合等行為在內，亦不論外觀情況或實質內
    容（兼及增加效用或增強功能）之改變，祇要將原物施加人
    工，變易其結構、成分或性質，仍然該當製造行為（最高法
    院104年度台上字第3558號判決參照）。另將金屬彈頭、彈
    殼、底火皿、底火帽等物加以組合並填入火藥，而成可擊發
    之具殺傷力子彈，同具創設性，亦屬「製造」。復按槍砲彈
    藥刀械管制條例第12條第1項製造子彈罪及同條第5項製造子
    彈未遂罪，其意乃在處罰製造之行為，行為人主觀上心存製
    造具有殺傷力子彈之犯意、客觀上未受許可著手製造，即已
    成立犯罪，製造行為是否完成則屬既遂、未遂之問題，子彈
    若未製作完成，自無殺傷力可言，不得以此認其製造行為不
    成立犯罪（最高法院86年度台上字第7558號、92年度台上字
    第924號、97年度台上字第4618號、96年度台上字第5523號
    判決參照）。經查，被告於警詢、偵查及本院均坦承，透過
    網路學習改造槍枝、子彈知識，製造槍管螺牙、鑽撞針孔、
    替換擊錘彈簧以製造槍枝，並將22公厘空包彈，以銅管切割
    器切割為19公厘，並將空包彈彈頭擠壓入內達完全密合製造
    子彈等節，揆諸前揭說明，所為當屬製造非制式手槍、子彈
    行為，惟本案槍彈無殺傷力一情，有內政部警政署刑事警察
    局110年1月22日刑鑑字第1098004713號鑑定書、110年7月6
    日刑鑑字第1100057515號鑑定書各1份附卷可憑（見偵8361
    卷第27-35頁、偵8782卷第27-30頁），均僅達未遂程度。是
    核被告所為，係犯槍砲彈藥刀械管制條例第7條第6項（起訴
    書誤繕為第5項，逕予更正）、第1項之未經許可製造非制式
    手槍未遂罪、同條例第12條第5項、第1項之未經許可製造子
    彈未遂罪。被告製造槍枝過程中，製造、持有槍枝主要組成
    零件之階段行為，與製造子彈過程中，持有火藥爆裂物之階
    段行為，俱為製造未遂之高度行為所吸收，均不另論罪。
　㈢次按非法製造槍砲彈藥刀械等違禁物，所侵害者為社會法益
    ，如果同時製造之違禁物客體種類相同（同為手槍，或同為
    子彈），縱令製造完成之客體有數個（如數枝手槍、數顆子
    彈），應仍為單純一罪，不發生想像競合犯之問題。除非同
    時製造二種以上不相同種類之違禁物客體（如同時製造手槍
    及子彈，或手槍），始有一行為觸犯數罪名之想像競合犯適
    用（最高法院90年度台上字第7213號判決參照）。另製造槍
    枝及子彈之方法，雖不相同，但在同一段時日內製造槍枝及
    子彈，既無法明確界定製造之先後，應即視為同時製造，論
    以一行為觸犯數罪名之想像競合犯（最高法院73年第1次刑
    庭會議決議參照)。本件被告於109年8月間，製造本案槍彈
    之行為，其製造之彈頭雖有3顆，惟依上揭說明，應各就製
    造槍枝、製造子彈部分成立單純一罪。另被告同時製造槍、
    彈之行為，係一行為觸犯數罪，應依想像競合犯之規定從一
    重論以槍砲彈藥刀械管制條例第7條第6項、第1項之未經許
    可製造非制式手槍未遂罪。　
　㈣辯護人雖主張：本案手槍為改造槍枝，應依槍砲彈藥刀械管
    制條例第8條論罪等語，然按槍砲彈藥刀械管制條例於109年
    6月10日修正公布、109年6月12日施行，將第4條、第7條、
    第8條均增加「制式或非制式」之構成要件，亦即於新法施
    行後，不分制式或非制式，凡屬第7條所列各類槍枝型式之
    槍枝，概依第7條規定處罰。本件扣案如附表編號1所示之槍
    枝，經送內政部警政署刑事警察局以檢視法鑑定，認係非制
    式手槍一情，有該局110年1月22日刑鑑字第1098004713號鑑
    定報告附卷可查，是其槍枝形式確屬手槍無訛，上開主張，
    自無可採。
三、科刑
　㈠按已著手於犯罪行為之實行而不遂者，為未遂犯；未遂犯之
    處罰，以有特別規定者為限，並得按既遂犯之刑減輕之，刑
    法第25條定有明文。被告雖已著手製造非制式手槍，惟因無
    殺傷力而未遂，爰依刑法第25條第2項之規定，按既遂之刑
    度減輕其刑。
　㈡另按槍砲彈藥刀械管制條例第18條第4項前段規定「犯本條例
    之罪，於偵查或審判中自白，並供述全部槍砲、彈藥、刀械
    之來源及去向，因而查獲或因而防止重大危害治安事件之發
    生者，減輕或免除其刑」，其立法意旨重在鼓勵具體供出提
    供或所移交槍砲、彈藥、刀械者，俾追查該等管制物品之來
    源及去向，杜絕管制槍砲、彈藥、刀械之蔓延與氾濫，達到
    維護社會秩序、保障人民生命財產安全之目的，或因而防止
    重大危害治安事件之發生，既能及早破獲相關之犯罪集團，
    並免該槍彈、刀械續遭持為犯罪所用，足以消彌犯罪於未然
    ，自有減輕或免除其刑，以啟自新之必要。又依其犯罪形態
    ，倘該槍砲、彈藥、刀械已經移轉持有，而兼有來源及去向
    者，固應供述全部之來源及去向，始符合上開規定。倘其犯
    罪行為，僅有來源而無去向，或僅有去向而無來源者，祇要
    供述全部來源，或全部去向，因而查獲或因而防止重大危害
    治安事件之發生時，即符合減輕或免除其刑之規定，並非謂
    該犯罪行為，必須兼有來源及去向，始有該條項之適用（最
    高法院100年度台上字第2161號判決、96年度台上字第7613
    號判決要旨可供參照）。經查，被告為警查獲後，於偵查及
    審理中均自白犯罪，並於偵查中供出槍枝零件來源為YAHOO
    網路購物平台賣家，且提供賣家之拍賣平台及匯款帳號資訊
    供檢警查緝，有警詢筆錄、偵訊筆錄，及本院審判筆錄各1
    份在卷可查（見偵25509卷第10-11、13、68、86-89頁、訴
    字卷第117頁），而新北市政府警察局刑事警察大隊亦據被
    告之供述循線查獲甲男（真實姓名詳卷）到案，並經臺北市
    政府依非法持有公告查禁之模擬槍處新臺幣（下同）6萬元
    罰鍰等情，有新北市政府警察局刑事警察大隊110年12月6日
    新北警刑科字第1104531428號函暨所附資料存卷可考（見審
    訴字卷第185-196頁），堪認已因被告供述槍彈來源而查獲
    。又本案槍彈業經查扣，其去向本屬明確而無須被告供述另
    事追查，應認被告既業陳明來源，已足達槍砲彈藥刀械管制
    條例第18條第4項杜絕管制槍砲蔓延、消弭犯罪及維護社會
    秩序之效，揆諸前揭說明，被告本案犯行，即有槍砲彈藥刀
    械管制條例第18條第4項前段規定之適用，爰依上揭規定減
    輕其刑，並依刑法第71條第2項規定遞減輕之。
　㈢辯護人雖主張：被告只是因為好奇，及從小被霸凌產生自我
    防衛想法而為本件犯行，其行為固有可議，但動機單純，又
    與一般幫派大量製造槍彈之情形有別，應有刑法第59條規定
    之適用等語，惟按刑法第59條之酌量減輕其刑，必於犯罪之
    情狀，在客觀上足以引起一般同情，認為即予宣告法定最低
    度刑期，猶嫌過重者，始有其適用，至於犯罪動機、情節輕
    微、素行端正、家計負擔、犯後態度等情狀，僅可為法定刑
    內科刑酌定之標準，不得據為酌量減輕之理由（最高法院10
    1年度台上字第679號判決要旨參照）。本件被告所犯未經許
    可製造非制式手槍罪，因槍砲犯罪對社會秩序及人民生活財
    產安全之危害甚鉅，立法者乃定立「處無期徒刑或7年以上
    有期徒刑，併科3,000萬元以下罰金」之重刑以資遏止。而
    被告既知製造槍枝乃法所禁止之行為，竟仍無視法律禁令而
    為之，且自其購入零件至著手製造，時間長達數月，顯係謀
    劃已久而非一時之舉，難謂有何在客觀上足以引起一般同情
    之處。至辯護人所述犯罪動機、情節輕微等節，依前開判決
    要旨，俱為量刑因子，咸非酌量減輕之理由，從而本件要無
    適用刑法第59條規定之餘地。
　㈣爰審酌被告未經許可製造本案槍彈，對社會治安造成重大危
    害，所為非是，惟念及被告犯罪後始終坦承犯行，深表悔意
    ，兼衡被告自述高職肄業、未婚無子、與父母同住、無需要
    扶養之人、從事服務業、月收入約3萬元（見訴字卷第125頁
    ）及犯罪之動機、手段等一切情狀，量處如主文所示之刑，
    並就併科罰金之部分，諭知如易服勞役之折算標準。
四、沒收
  ㈠按違禁物，不問屬於犯罪行為人與否，沒收之，刑法第38條
    第1項定有明文。次按槍砲彈藥刀械管制條例第4條第1項第1
    款、第2款所列之槍砲、彈藥，包括其主要組成零件，非經
    中央主管機關許可，不得製造、販賣、運輸、轉讓、出租、
    出借、持有、寄藏或陳列，屬於違禁物，此為同條例第4條
    第1項及第2項、第5條所明定。經查，裝置於本案槍枝上之
    已貫通金屬槍管，係公告之槍砲主要組成零件一情，有內政
    部110年2月5日內授警字第1100104825號函存卷足按（見偵8
    361卷第25頁），屬違禁物，應依刑法第38條第1項規定宣告
    沒收。
  ㈡次按供犯罪所用、犯罪預備之物或犯罪所生之物，屬於犯罪
    行為人者，得沒收之，刑法第38條第2項前段定有明文。經
    查，扣案之本案手槍（前述已貫通金屬槍管除外）、本案彈
    頭，均屬尚未製造完成之半成品，不具殺傷力，亦非槍砲之
    主要組成零件；而如附表編號2所示之撞針非屬公告之槍砲
    主要組成零件、如附表編號4所示之彈殼，其中8顆係已擊發
    遭截短之口徑9x19mm制式彈殼、另4顆係已擊發遭截短之口
    徑9mm制式空包彈彈殼、如附表編號6所示之火藥屬煙火類火
    藥、如附表編號9所示之喜得釘火藥非屬槍砲彈藥刀械管制
    條例所列管之爆裂物等情，則有內政部110年2月5日內授警
    字第1100104825號函、內政部警政署刑事警察局110年7月6
    日刑鑑字第1100057515號鑑定書、110年10月21日刑鑑字第1
    100052113號鑑定書、110年5月26日刑偵五字第1103400272
    號鑑驗通知書各1份附卷可查（見偵8361卷第25頁、審訴字
    卷第153頁、偵8782卷第21-25、27-30頁），是除前述已貫
    通金屬槍管外，如附表所示之物均非違禁物。惟上開物品均
    係被告所有而用於本件犯行一情，業據被告於本院供承明確
    （見訴字卷第70頁），爰均依刑法第38條第2項前段之規定
    宣告沒收。
據上論斷，應依刑事訴訟法第299條第1項前段（依刑事判決精簡
原則，僅記載程序法條），判決如主文。
本案經檢察官劉耕甫提起公訴，檢察官余秉甄到庭執行職務。
中　　華　　民　　國　　111 　年　　11　　月　　15　　日
　　　　　　　　　刑事第三庭  審判長法　官  黃怡瑜
　　　　　　　　　                  法  官  李郁屏
　　　　　　　　　                  法  官  鐘乃皓
以上正本證明與原本無異。
如不服本判決應於收受送達後20日內向本院提出上訴書狀，並應
敘述具體理由。其未敘述上訴理由者，應於上訴期間屆滿後20日
內向本院補提理由書( 均須按他造當事人之人數附繕本) 「切勿
逕送上級法院」。
因疫情而遲誤不變期間，得向法院聲請回復原狀。
                                    書記官  林毓珊
中　　華　　民　　國　　111 　年　　11　　月　　15　　日
附錄本案所犯法條：
槍砲彈藥刀械管制條例第7條
未經許可，製造、販賣或運輸制式或非制式火砲、肩射武器、機
關槍、衝鋒槍、卡柄槍、自動步槍、普通步槍、馬槍、手槍或各
類砲彈、炸彈、爆裂物者，處無期徒刑或七年以上有期徒刑，併
科新臺幣三千萬元以下罰金。
未經許可，轉讓、出租或出借前項所列槍砲、彈藥者，處無期徒
刑或五年以上有期徒刑，併科新臺幣一千萬元以下罰金。
意圖供自己或他人犯罪之用，而犯前二項之罪者，處死刑或無期
徒刑；處徒刑者，併科新臺幣五千萬元以下罰金。
未經許可，持有、寄藏或意圖販賣而陳列第一項所列槍砲、彈藥
者，處五年以上有期徒刑，併科新臺幣一千萬元以下罰金。
意圖供自己或他人犯罪之用，以強盜、搶奪、竊盜或其他非法方
法，持有依法執行公務之人所持有之第一項所列槍砲、彈藥者，
得加重其刑至二分之一。
第一項至第三項之未遂犯罰之。

附件
《卷宗標目》 臺灣臺北地方檢察署109年度偵字第25509號卷宗（簡稱偵25509卷） 臺灣臺北地方檢察署110年度偵字第8361號卷宗（簡稱偵8361卷） 臺灣士林地方檢察署110年度偵字第8782號卷宗（簡稱偵8782卷） 本院110年度審訴字第701號卷宗（簡稱審訴字卷） 本院111年度訴字第63號卷宗（簡稱訴字卷） 
附表
編號 扣案物名稱 數量 備註 1 非制式手槍（含彈匣、彈簧） 1支 ①槍枝管制編號0000000000，認係非制式手槍，由仿手槍外型製造之槍枝，組裝已貫通之金屬槍管而成，經檢視，不具撞針，無法供擊發適用子彈使用，依現狀，認不具殺傷力。（內政部警政署刑事警察局110年1月22日刑鑑字第1098004713號鑑定書，偵8361卷第27-35頁） ②前揭已貫通之金屬槍管，認屬公告之槍砲主要組成零件。（內政部110年2月5日內授警字第1100104825號函，偵8361卷第25頁） ③金屬彈簧，未列入公告之槍砲主要組成零件。（內政部警政署刑事警察局110年1月22日刑鑑字第1098004713號鑑定書，偵8361卷第27-28頁；內政部110年2月5日內授警字第1100104825號函，偵8361卷第25頁） 2 撞針 1支 ①金屬撞針無法供同案送鑑槍枝組裝使用。（內政部警政署刑事警察局110年1月22日刑鑑字第1098004713號鑑定書，偵8361卷第27-28頁） ②非屬公告之槍砲主要組成零件（內政部110年2月5日內授警字第1100104825號函，偵8361卷第25頁） 3 改造槍管（未貫通） 1支  4 彈殼 12顆 ①8顆，研判均係已擊發遭截短之口徑9x19mm制式彈殼，無證據顯示具殺傷力。 ②4顆，認均係已擊發遭截短之口徑9mm制式空包彈彈殼，無證據顯示具殺傷力。（內政部警政署刑事警察局110年7月6日刑鑑字第1100057515號鑑定書，偵8782卷第27-30頁） 5 彈頭 3顆 非制式金屬彈頭，無證據顯示具殺傷力。 （內政部警政署刑事警察局110年7月6日刑鑑字第1100057515號鑑定書，偵8782卷第27-30頁） 6 火藥 1排 煙火類火藥。（內政部警政署刑事警察局110年10月21日刑鑑字第1100052113號鑑定書，審訴字卷第153頁） 7 覆進簧 7支  8 擊鎚彈簧 8支  9 喜得釘火藥 5個 市售打擊打釘槍底火（其中1枚已擊發），均未發現有改（變）造之情形，非屬槍砲彈藥刀械管制條例所列管之爆裂物。（內政部警政署刑事警察局110年5月26日刑偵五字第1103400272號鑑驗通知書，偵8782卷第21-25頁） 10 銅管切割器 1支  11 攻牙夾具 1支  12 老虎鉗 1支  13 電鑽 1支  14 鑽頭 6支  15 研磨缽 1組  16 撞針設計圖 1張